【裁判字號】    97,台非,532
【裁判日期】    971030
【裁判案由】    殺人未遂等罪
【裁判全文】
最高法院刑事判決              九十七年度台非字第五三二號
上  訴  人  最高法院檢察署檢察總長
被      告  甲○○
上列上訴人因被告殺人未遂等罪案件，對於台灣花蓮地方法院中
華民國九十六年十二月二十一日第一審確定判決（九十五年度訴
字第四八九號；起訴案號：台灣花蓮地方法院檢察署九十五年度
偵字第五四二一、五五三六、五七二五號），認為部分違法，提
起非常上訴，本院判決如下：
    主  文
原判決關於甲○○被訴未經許可寄藏改造手槍及子彈暨定執行刑
部分均撤銷。
    理  由
非常上訴理由稱：「按同一案件曾經判決確定者，應諭知免訴之
判決，刑事訴訟法第三百零二條第一款定有明文。查原判決以被
告甲○○明知槍砲彈藥刀械管制條例所列之槍械，未經中央主管
機關許可，不得任意寄藏，竟仍自九十三、九十四年間某日起，
在收受其友人『黃俊琦』（已死亡）所委託寄放之具有殺傷力之
仿克拉克廠二十七型改造手槍（槍枝管制編號00000000
00，含彈匣二個）一支、仿貝瑞塔廠九二FS型改造手槍一支（
槍枝管制編號0000000000，含彈匣、滑套各一個）及
土造子彈二十八顆（其中僅一顆不具殺傷力）後，隨即加以保管
而持有，嗣為警方於九十五年十月二十一日查獲，因判處被告如
上開主文所示之未經許可寄藏改造手槍罪刑，固非無見。惟查被
告未經許可無故寄藏上開具有殺傷力之改造手槍二支（共含彈匣
三個、滑套一個）、土造子彈二十八顆等物，為警查獲之同一事
實，業經同法院於九十六年三月三十日以九十六年度訴字第三十
四號判決，判處有期徒刑參年陸月，併科罰金新台幣拾貳萬元，
罰金如易服勞役，以新台幣貳仟元折算壹日，並於九十六年四月
二十一日確定，此有該相關案卷可稽。本案雖先經檢察官提起公
訴移送審理，惟於該案判決確定後始行宣判，揆之上開規定，本
應諭知免訴之判決，乃原審竟又為論罪科刑之實體判決，顯有判
決適用法則不當之違背法令。案經確定，爰依刑事訴訟法第四百
四十一條、第四百四十三條提起非常上訴，以資糾正。」等語。
本院按：案件曾經判決確定者，應諭知免訴之判決，固為刑事訴
訟法第三百零二條第一款所明定，但如後判決確定之案件，係屬
未經起訴之事項而予判決之情形者，該後判決已有同法第三百七
十九條第十二款所定之當然違法，本無訴即無裁判之原則，僅能
將該後判決撤銷，不能改為免訴之諭知。本件被告甲○○於民國
九十五年十月二十日，在花蓮縣新城鄉嘉新村二十三號前，經警
查獲其未經許可無故寄藏具有殺傷力之改造手槍二支（槍枝管制
編號分別為0000000000號、0000000000號
，共含彈匣三個、滑套一個）、土造子彈二十八顆等物，觸犯未
經許可寄藏可發射子彈具有殺傷力之改造手槍，及未經許可寄藏
子彈等罪，業經原審法院於九十六年三月三十日，以九十六年度
訴字第三十四號判處有期徒刑年陸月，併科罰金新台幣拾貳萬
元，罰金如易服勞役，以新台幣貳仟元折算壹日，被告於九十六
年九月十三日撤回第二審台灣高等法院花蓮分院九十六年度上訴
字第一七五號上訴而確定在案。乃本件原確定判決竟就上揭相同
之基本社會事實，無視於起訴書內，特別以括弧所為「此部分俟
鑑定槍彈有無殺傷力後，再行處理」之註記，併同另犯之加重竊
盜及殺人未遂罪予以判刑，被告則逾期上訴，經同上二審法院以
九十七年度上訴字第七十七號判決駁回而確定。有原審九十五年
度訴字第四八九號、九十六年度訴字第三十四號；台灣高等法院
花蓮分院九十六年度上訴字第一七五號、九十七年度上訴字第七
十七號案卷可稽。揆諸上揭說明，原判決此部分係對於未受請求
之事項而予判決，顯有適用法則不當之違背法令。案經確定，且
對被告不利，非常上訴意旨執以指摘，洵有理由，應由本院將原
判決關於被告未經許可寄藏改造手槍及子彈暨定執行刑部分均撤
銷，且此撤銷具有改判之性質，效力及於被告，以資救濟。至非
常上訴意旨指稱應改為免訴之諭知一節，容有誤會，併此敘明。
據上論結，應依刑事訴訟法第四百四十七條第一項第一款，判決
如主文。
中    華    民    國  九十七  年    十    月   三十   日
                      最高法院刑事第十一庭
                          審判長法官  花  滿  堂
                                法官  黃  正  興
                                法官  陳  東  誥
                                法官  林  錦  芳
                                法官  洪  昌  宏
      本件正本證明與原本無異
                                      書  記  官
中    華    民    國  九十七  年   十一   月    四    日
                                                      K


司法院資訊處製作；財團法人民間司法改革基金會備份。
